【裁判字號】    92,上易,247
【裁判日期】    920916
【裁判案由】    損害賠償
【裁判全文】
臺灣高等法院民事判決  九十二年度上易字第二四七號
    上  訴  人  日通欣業股份有限公司
    法定代理人  白進鴻
    訴訟代理人  曾海光律師
    被  上訴人  甲○○
右當事人間請求損害賠償事件，上訴人對於中華民國九十一年十一月二十九日臺灣新
竹地方法院九十一年度訴字第五九六號第一審判決提起上訴，本院於中華民國九十二
年九月二日言詞辯論終結，判決如左：
    主      文
原判決關於駁回上訴人後開第二項之訴部分及訴訟費用之裁判均廢棄。
被上訴人應給付上訴人新臺幣拾柒萬零佰玖拾壹元及自民國九十一年三月九日起
至清償日止，按週年利率百分之五計算之利息。
其餘上訴駁回。
第一、二審訴訟費用由上訴人負擔五分之二，餘由被上訴人負擔。
    事      實
甲、上訴人方面：
一、聲明：
  (一)原判決廢棄。
  (二)被上訴人應給付上訴人新台幣五十五萬五千四百二十二元及自民國九十一年三月
    九日起至清償日止，按年息百分之五計算利息。
  (三)第一審及第二審之訴訟費用由被上訴人負擔。
二、陳述：與原判決記載相同者予以引用外，補稱：
  (一)上訴人於貨物遭被上訴人遺失後，依運送契約之規定，與貨品之託運人完成理賠
    ，並簽署理賠證明，可知上訴人確有就系爭貨物為理賠之行為及事實。又系爭貨
    品之託運人於獲理賠後，亦與上訴人簽署協議證明書及債權移轉證明書，上訴人
    已取得系爭貨品之債權，自得對被上訴人為主張。
  (二)上訴人將貨物遺失及車輛損毀部分分別減縮為新台幣四十二萬四千六百三十九元
    及新台幣十三萬零七百八十三元。
  (四)被上訴人因遺失車輛，致車輛損毀，兩者有因果關係存在，上訴人自可就因修復
    車輛、回復功能所支出之費用為請求。
三、證據：援用原審提出者外，補提系爭車輛損失明細表乙份、系爭車輛損失證明影
    本乙份、系爭貨品之債權轉讓契約及協議乙批、傑通公司與上訴人間之協議證明
    及債權讓與書影本各乙件、系爭車輛受損照片二幀影本。
乙、被上訴人方面：
一、聲明：
  (一)上訴駁回。
  (二)第二審訴訟費用由上訴人負擔。
二、陳述：
  (一)上訴人對於貨物損失所請求賠償之金額，僅以送貨、出貨明細為憑，被上訴人不
    知上訴人實際賠償金額為多少？上訴人與託運人和解時，並未通知被上訴人。上
    訴人請求之貨物賠償金額顯有過高、不實之虞。
  (二)被上訴人於送貨途中，未將車門上鎖致貨車失竊，報警尋獲時，貨車已經損毀，
    然系爭貨車之毀損與伊將貨車失竊間並無相當因果關係，上訴人就貨車損毀修復
    部分亦要求被上訴人賠償，自屬無據。
  (三)縱認貨車遭竊與損毀間具因果關係，惟上訴人於修復貨車時，一併將車上老舊零
    件汰換甚至換裝新配件，上訴人要求被上訴人支付修復貨車之總額，亦屬過高且
    有失公平。
三、證據：援用第一審所提出者。
    理      由
甲、程序方面：
    上訴人於民國（下同）九十一年十月十一日將公司名稱由「易通興業有限公司」
    變更為「日通欣業股份有限公司」，有卷附上訴人臺北縣政府營利事業登記證影
    本可稽（見本院卷第九頁），爰依上訴人之聲請，准許承受訴訟。又上訴人於原
    審訴之聲明，係請求被上訴人給付上訴人新台幣（下同）五十六萬七千五百四十
    六元本息，嗣於本院請求減縮聲明為命被上訴人給付新台幣五十五萬五千四百二
    十二元本息，核屬減縮應受判決事項之聲明，依法應予准許。
乙、實體部分：
一、上訴人主張：被上訴人曾任職伊公司新竹分處，擔任駕駛工作。因保險公司規定
    上訴人公司之人員於送貨時，若因不注意而使所運送之貨物遭竊時，保險公司不
    負賠償責任，伊乃要求所屬員工於送貨時應特別注意，並要求被上訴人簽名確認
    。被上訴人簽名確認後卻仍於九十年九月二十一日駕駛伊公司車號二Ｓ－五二八
    號車輛（下稱系爭車輛）執行職務時，未依規定將貨車上鎖即逕下車送貨，致使
    系爭車輛及車內貨物遭竊。經伊報警後，僅尋回遭竊車輛，且系爭車輛在遭竊期
    間受有損壞。其中貨物部分上訴人必須賠償託運客戶四十三萬三千八百五十八元
    ，車輛毀損部分修理費則為十三萬三千六百八十八元，合計五十六萬七千五百四
    十六元，為此，依侵權行為之法律關係，求為判令被上訴人應給付上訴人五十六
    萬七千五百四十六元及加付法定遲延利息等語，嗣後於本院將貨物遺失及車輛損
    毀之請求分別減縮為四十二萬四千六百三十九元、十三萬零七百八十三元，求為
    判令被上訴人應給付上訴人五十五萬五千四百二十二元及加付法定遲延利息等語
    。被上訴人則以伊已遭上訴人扣薪一萬元，另有八千多元薪資未領。且上訴人請
    求貨物賠償金額，顯有過高或不實之虞。又系爭車輛固曾遺失，然系爭車輛於失
    竊後遭損毀，與伊之未上鎖失竊行為並無相當因果關係，伊對貨車毀損部分，即
    不負賠償責任。縱認伊之未上鎖與車輛失竊損毀有因果關係，惟上訴人於修復車
    輛時藉機更換老舊零件並添裝新配備，得就該部分之支出，不得請求賠償等語，
    資為抗辯。
二、查上訴人違反上訴人公司「不得在送貨期間未熄火下車送貨」規定，因而致上訴
    人所有之系爭車輛及車內之貨物遭竊，且上訴人曾在被上訴人應領之薪資中扣除
    賠償金額乙節，有協尋公告、報案三聯單、車輛失竊證明單、行車執照、新竹市
    警察局第三分局函、貨物遺失明細表、新竹市東區調解委員會筆錄、說明書各乙
    紙為證（見原審卷第二四－二五、三四－三六頁、原法院九十一促九六六○號卷
    第七－一二頁），並為兩造所不爭執，自堪信為真實。
三、次查：依據卷附協議公告第四項記載：如發生貨物遭竊、或連車帶貨一併失竊，
    其責任歸屬及貨物損失，將由該送貨人員負起過失之責任（見原審卷第三四頁）
    。則上訴人依民法第一百八十四條第一項侵權行為之法律關係，請求被上訴人賠
    償損害，自屬有據。
四、爰就上訴人請求賠償之項目、數額准駁如下：
  (一)貨物遺失之損害賠償：
  (1)國泰保單十件、元大中國基金受益憑證十張部分：
    上訴人主張受有損害三萬六千元，惟此等文件僅係權利之表徵，如有遺失或被竊
    ，權利人均可掛失補發或以公示催告救濟。上訴人並未因被上訴人將物品遺失而
    必然受有實質之損害，且上訴人亦未提出已為賠償之具體證明，上訴人此部分之
    請求，難謂有理，不應准許。
  (2)事務機器零件二千五百元部分：
    上訴人業據提出與臺灣日佳資訊股份有限公司達成理賠之理賠證明書為證（見本
    院卷第二九頁），足見上訴人受有損害二千五百元。
  (3)捷元公司之碳粉匣、滑鼠及ＨＤＤ維修品共計一萬零三佰八十元部分：
    上訴人業據提出出貨單、物權移轉議書為證（見本院卷第三○、四○－四一、六
    七頁），足認上訴人確有賠償捷元公司一萬零三百八十元，而受有該項損害。
  (4)研華公司之ＩＣ等物三千一百五十元部分：
    上訴人業據提出研華公司之報價單、協議證明書、債權移轉證明書為證（見本院
    卷第三一、六六－六七頁），可見上訴人受有損害三千一百五十元。
  (5)黛安芬之女用內衣褲二十一萬七千二百六十六元部分：
    上訴人業據提出發票、備忘通知書、送貨單、協議證明書、債權移轉證明書為證
    （見本院卷第三二－三六、七○－七一頁），足證上訴人受有損害二十一萬七千
    二百六十六元。
  (6)吉寬公司日本進口精品十五萬元部分：
    上訴人業據提出出貨單、協議證明書、債權移轉證明書為證（見本院卷第三七－
    三八、六一－六二頁），顯見上訴人受有損害十五萬元。
  (7)家裡蹲網路印刷之印刷品三百二十八元部分：
    上訴人業據提出送貨單、協議證明書、債權移轉證明書為證（見本院卷第四二、
    六三－六四頁），上訴人受有損害三百二十八元，堪已認定。
  (8)展碁公司之碳粉夾、墨水夾計五千二百五十五元
    上訴人業據提出出貨資料開立發票查詢、送貨單、協議證明書、債權移轉證明書
    為證（見本院卷第四三－四四、六八－六九頁），上訴人受有損害五千二百五十
    五元，亦堪認定。
  (9)總計貨物遺失明細中，上訴人雖請求四十二萬四千六百三十九元，惟確實受有損
    害部分經審酌共計為三十八萬八千八百七十九元，又被上訴人於先前已遭上訴人
    扣薪一萬元，尚有薪資八千四百八十八元未及支領，為上訴人所不爭執，有原審
    九十一年十月二十四日筆錄及說明書附卷可憑（見原審卷第二四、二八頁），此
    部分合計一萬八千四百八十八元應予以扣除，上訴人就貨物之損害部分，僅得向
    被上訴人請求三十七萬零三百九十一元。
  (二)車輛損毀之損害賠償：
    上訴人主張因被上訴人之過失，致車輛遺失後損毀，因修復該車輛共計支出十三
    萬零七百八十元，上訴人認車輛之遺失與損毀間具相當因果關係，向被上訴人請
    求賠償該部分之損失。然損害賠償之債，以有損害之發生及有責原因之事實，並
    二者之間，有相當因果關係為成立要件，故原告所主張損害賠償之債，如不合於
    此項成立要件者，即難謂有損害賠償請求權存在（最高法院四十八年台上字第四
    八一號判例參照）。又所謂相當因果關係，係指依經驗法則，綜合行為當時所存
    在之一切事實，為客觀之事後審查，認為在一般情形上，有此環境，有此行為之
    同一條件，均發生同一之結果者，則該條件即為發生結果之相當條件，行為與結
    果即有相當之因果關係。反之，若在一般情形上，有此同一條件存在，而依客觀
    之審查，認為不必皆發生此結果者，則該條件與結果並不相當，不過為偶然之事
    實而已，其行為與結果間即無相當因果關係（最高法院八十七年台上一五四號裁
    判參照）。本件被上訴人遺失上訴人公司所有之車輛，就一般情形而言，竊取車
    輛之人所求無非係車輛本身或車輛所裝載之貨物，故可認貨物之遺失與車輛遭竊
    有相當因果關係，被上訴人自不得就該部分損失主張免責。惟一般竊車之人，於
    將車內財物搜刮一空之後，往往將車輛棄置路邊任由他人尋獲，甚少有取財毀車
    之行為，本件系爭車輛於遭竊後損毀，充其量僅是一偶發事件而已，依前揭說明
    ，上訴人主張車輛遺失與損毀間具相當因果關係，要求被上訴人賠償等語，尚不
    足採，所求自難准許。
四、綜上所述，上訴人本於侵權行為損害賠償請求權，請求被上訴人給付三十七萬零
    三百九十一元，及自民國九十一年三月九日（即起訴狀繕本送達翌日）起至清償
    日止，按週年利率百分之五計算之利息，為有理由，應予准許。逾此所為請求，
    為無理由，應予駁回。原審就上開應准許部分，為上訴人敗訴之判決，自有未洽
    ，上訴意旨就此部分指摘原判決不當，求予廢棄改判，為有理由。至於上訴人之
    請求不應准許部分，原判決為上訴人敗訴之判決，經核於法並無不合，上訴意旨
    求予廢棄改判，為無理由，應駁回其上訴。
五、本件事證已臻明確，兩造其餘攻擊防禦方法，核與本院前揭判斷不生影響，爰不
    另一一論述，附此敘明。
六、據上論結，本件上訴為一部有理由，一部無理由，判決如主文。
中      華      民      國    九十二    年      九      月      十六    日
                              民事第十庭
                                  審判長法  官  林  敬  修
                                        法  官  黃  騰  耀
                                        法  官  劉  勝  吉
正本係照原本作成。
不得上訴。
中      華      民      國    九十二    年      九      月      十八    日
                                        書記官  李  翠  齡


司法院資訊處製作；財團法人民間司法改革基金會備份。
